臺灣桃園地方法院刑事判決　　　　　100年度審交訴字第149號
公　訴　人　臺灣桃園地方法院檢察署檢察官
被　　　告　黃國珍
上列被告因偽造文書等案件，經檢察官提起公訴（100 年度偵字
第13637 號、第14450 號），於本院準備程序進行中，被告就被
訴事實為有罪之陳述，經本院告知簡式審判程序意旨，並聽取當
事人之意見後，本院合議庭裁定改由受命法官獨任依簡式審判程
序審理，並判決如下：
    主  文
黃國珍服用酒類，不能安全駕駛動力交通工具而駕駛，處有期徒
刑貳月，如易科罰金，以新臺幣壹仟元折算壹日；又行使偽造私
文書，足以生損害於公眾及他人，處有期徒刑參月，如易科罰金
，以新臺幣壹仟元折算壹日，附表所示文件上之「黃國卿」名義
簽名共拾枚、指印共參拾枚均沒收。應執行有期徒刑肆月，如易
科罰金，以新臺幣壹仟元折算壹日。緩刑貳年，附表所示文件上
之「黃國卿」名義簽名共拾枚、指印共參拾枚均沒收。
    事  實
一、(一)黃國珍明知飲用酒類過量不能安全駕駛動力交通工具者，
    不得駕駛動力交通工具，於民國100 年2 月20日晚間6 時許
    起至7 時許止，在桃園縣龜山鄉○○路806 之12號某友人工
    廠內，飲用酒類後，已達不能安全駕駛動力交通工具之程度
    ，竟於同日晚間7 時許，駕駛車號G7—8969號之自小客車，
    欲前往新北市○○區○○路購買飼料，至同日晚間8 時28分
    許，行經龜山鄉○○路與文德路口，適有顏德芳駕駛車號H6
    —278 號自小客車載送乘客劉千惠，欲左轉文德路往龜山鄉
    醫護新村行駛，而被告駕駛上開車輛直行往文化一路口，因
    未及注意，遂以座車之右前方車頭與顏德芳之前開車輛左前
    車身發生碰撞（未致人傷），嗣經警到場處理，測試其呼氣
    所含酒精濃度達每公升0.12毫克。(二)詎黃國珍為掩飾其真實
    身份，基於偽造署押及行使偽造私文書之接續犯意，於同日
    晚間8 時28分許起至翌日（21日）早上6 時45分許止，於上
    開肇事地點及桃園縣政府警察局龜山分局大埔派出所冒用其
    胞弟黃國卿之名義應訊，在如附表所示之文件上，接續偽簽
    「黃國卿」之簽名及捺指印，並將附表編號六所示文件提出
    向承辦之員警行使之，足生損害於黃國卿本人及偵查機關對
    犯罪追訴之正確性。嗣經臺灣桃園地方法院檢察署檢察官命
    警將黃國珍於遭查獲時所製作「黃國卿」指紋卡送交至內政
    部警政署刑事警察局後，經電腦比對，發覺前開黃國珍所按
    捺之「黃國卿」指紋與黃國珍之指紋相符，經追查始悉上情
    。
二、案經桃園縣政府警察局龜山分局報告臺灣桃園地方法院檢察
    署檢察官偵查起訴。
    理  由
一、本案被告黃國珍所犯之罪，均非法定刑為死刑、無期徒刑或
    最輕本刑3 年以上有期徒刑之罪，亦非高等法院管轄第一審
    之案件，而被告於準備程序中就被訴事實已為有罪之陳述，
    經本院告知簡式審判程序之旨，並聽取當事人之意見後，本
    院合議庭乃依刑事訴訟法第273 條之1 第1 項規定，裁定由
    受命法官獨任進行簡式審判程序，合先敘明。
二、上揭犯罪事實，業據被告黃國珍於本院審理時坦承不諱，核
    與證人即被害人黃國卿、證人顏德芳、證人劉千惠及證人何
    恩維警員分別於警詢、檢察官訊問時等證述之情節相符。且
    有違反刑法第一百八十五條之三查獲後測試觀察職務報告、
    道路交通事故現場圖、道路交通事故調查報告表（一）與（
    二）、道路交通事故現場照片、證人即被害人黃國卿真正簽
    名10枚、內政部警政署刑事警察局100 年3 月3 日刑紋字第
    100029210 號函暨所附黃國卿與黃國珍十指紋卡影本及附表
    所示之文件等在卷可稽，足認被告之任意性自白與事實相符
    而堪採信。本件事證明確，被告犯行堪以認定，應依法論科
    。
三、論罪科刑：
  (一)按所謂署押，指於紙張或物體上簽署之姓名，或其他符號，
    其用在表示其承認簽署文書之效力，與印文具有同一之作用
    與效力，一般人有於姓名之下再按捺指紋，或以按捺指紋代
    替簽名者，如偽造指紋亦屬偽造署押之一種（最高法院92年
    度臺上字第4815號判決意旨參照）。次按刑法第217 條所稱
    之「偽造署押」，係指行為人冒用本人名義在文件上簽名或
    為民法第3 條第3 項所稱指印之類似簽名之行為者而言（最
    高法院80年臺非字第277 號判決意旨可資參照），故倘行為
    人係以簽名之意，於文件上簽名，且該簽名僅在於表示簽名
    者個人身份，以作為人格同一性之證明，除此之外，再無任
    何其他用意者，固即係刑法上所稱之「署押」，然若於作為
    人格同一性之證明之外，尚有其他法律上之用意（例如表示
    收受某物之用意而成為收據之性質、表示對於某事項為同意
    之用意證明）者，即應該當刑法上之「私文書」。被告以「
    黃國卿」之名義於附表編號六所示執行拘提逮捕告知親友通
    知書上，警員依其意願記載「不用通知親友到場」等文字，
    並以「黃國卿」名義簽名捺印，而偽以「黃國卿」名義製作
    聲明不用通知其親友到場之文件，具有其他法律上之用意，
    均足以對外表示一定之法效意思，故被告於該等文件偽簽姓
    名及捺指印後，復將各該文書持以向承辦員警行使交付，即
    應構成刑法第216 條、第210 條之行使偽造私文書罪。
  (二)次按偵查機關所製作之拘提逮捕通知書、權利告知書，其上
    若備有「收受人簽章欄」，由形式上觀察，於該欄內簽名及
    捺指印，即足表示由該姓名之人收受斯項通知書、告知書之
    證明，是若有冒名而為之者，即應成立偽造私文書罪；倘偵
    查機關所製作之拘提逮捕通知書、權利告知書，其上僅備有
    「被通知（告知）人簽章欄」，則在該等欄位下簽名及捺指
    印時，僅處於受通知（告知）者之地位，尚不能表示其係有
    製作何種文書之意思及曾為何項意思表示，故若有冒名而為
    之者，應認成立偽造署押罪（最高法院91年度臺非字第295
    號判決意旨參照）。是被告於附表編號四、五所示權利告知
    書之「被告知人」欄、拘提逮捕告知本人通知書之「被通之
    人簽名捺印」欄位上各別偽簽「黃國卿」簽名及按指印，應
    認係立於單純被通知（告知）人之地位而簽名、按捺指印，
    為單純偽造署押。
  (三)末按被告在附表編號一至三、八及九文件上所示欄位上所為
    之簽名、捺印，僅係證明受測者及受詢問者為何人，並無表
    示收受之意思，顯不具收據之性質，自非刑法所規定之文書
    ，僅構成偽造署押罪。另被告於附表編號七指紋卡片簽名或
    按捺指印之行為，為配合刑事偵查所為之指證、採證，僅具
    有確認之性質，亦應僅構成刑法第217 條之偽造署押。
  (四)是核被告黃國珍就犯罪事實(一)所為，係犯刑法第185 條之3
    之服用酒類不能安全駕駛動力交通工具而駕駛罪。就犯罪事
    實(二)所為，係犯刑法第216 條、第210 條之行使偽造私文書
    罪；被告在附表編號六所示之文件上偽造「黃國卿」署押，
    為偽造私文書之部分行為；又其偽造私文書後復持以行使，
    係偽造之低度行為，為行使之高度行為所吸收，均不另論罪
    。又被告為本件犯罪事實(二)冒名應訊之犯行，主觀上當然有
    自始至終於同一刑事案件各階段中偽造署押之意思，因此各
    舉動為整體犯罪行為之一部分，是同一刑案案件中之數個偽
    造行為可視為一刑事訴訟程序之數個階段，係屬行為之接續
    進而完成整個犯罪行為，顯係基於單一犯意接續所為，侵害
    單一法益，應包括於一行為予以評價，為接續犯，應論以一
    罪。是被告於附表編號一至五、編號七至九之偽造署押行為
    ，雖構成刑法第217 條第1 項之偽造署押罪，惟因與在附表
    編號六所示之文件上偽造署押之行為構成接續犯，亦一併為
    行使偽造私文書罪之高度行為所吸收，不另論罪，公訴意旨
    認被告為本件犯罪事實(二)附表編號一至六偽造署押行為部分
    構成行使偽造私文書罪、附表編號七至八偽造署押部分構成
    偽造署押罪，且二罪間應分論併罰，容有誤會，附此敘明。
    被告所犯上開服用酒類，不能安全駕駛動力交通工具而駕駛
    罪及偽造私文書罪二罪間，犯意各別，行為互殊，應分論併
    罰。爰審酌被告服用酒類後駕駛動力交通工具，忽視其他用
    路人之安全，又冒用被害人黃國卿名義，偽造署押，足以影
    響犯罪偵查、交通事件處理之正確性，並使黃國卿無辜受刑
    事偵查之犯罪情節與所生危害程度，兼衡其犯後為前開自白
    ，態度尚佳等一切情狀，分別量處如主文所示之刑，並定其
    應執行刑，及就各宣告刑與所定應執行刑均諭知易科罰金之
    折算標準，以示懲儆。末查被告前未曾因故意犯罪受有期徒
    刑以上刑之宣告，有臺灣高等法院被告前案紀錄表1 份附卷
    可憑，其經此科刑教訓，應能知所警惕而無再犯之虞，本院
    認所受上開刑之宣告以暫不執行為適當，爰併宣告緩刑2 年
    ，以啟自新。至附表所示偽簽之「黃國卿」名義簽名共10枚
    、指印共30枚，均應依刑法第219 條之規定沒收。
據上論斷，應依刑事訴訟法第273 條之1 第1 項、第299 條第1
項前段，刑法第185 條之3 、第216 條、第210 條、第51條第5
款、第41條第1 項前段、第74條第1 項第1 款、第219 條，刑法
施行法第1 條之1 第1 項，判決如主文。
本案經檢察官李安蕣到庭執行職務。
中    華    民    國   100    年    8     月    25    日
                        刑事庭  法  官  顏世翠
以上正本證明與原本無異。
如不服本判決應於收受判決後10日內向本院提出上訴書狀，並應
敘述具體理由。其未敘述上訴理由者，應於上訴期間屆滿後20日
內向本院補提理由書( 均須按他造當事人之人數附繕本) 「切勿
逕送上級法院」。
                                書記官  吳忻蒨
中    華    民    國   100    年    8     月    25    日
附錄本案論罪科刑法條：
中華民國刑法第185 條之3
（重大違背義務致交通危險罪）
服用毒品、麻醉藥品、酒類或其他相類之物，不能安全駕駛動力
交通工具而駕駛者，處一年以下有期徒刑、拘役或科或併科十五
萬元以下罰金。
中華民國刑法第216 條
行使第210 條至第215 條之文書者，依偽造、變造文書或登載不
實事項或使登載不實事項之規定處斷。
中華民國刑法第210 條
偽造、變造私文書，足以生損害於公眾或他人者，處5 年以下有
期徒刑。
中華民國刑法第219 條
偽造之印章、印文或署押，不問屬於犯人與否，沒收之。
附表：
 ┌─┬─────────┬─────┬─────────┐
 │編│     文件名稱     │ 欄    位 │偽造之署押 (含簽名│
 │號│                  │          │及指印)           │
 ├─┼─────────┼─────┼─────────┤
 │一│100 年2 月21日桃園│下方空白處│「黃國卿」簽名1 枚│
 │  │縣政府警察局龜山分│          │指印1 枚。        │
 │  │局不解送人犯報告書│          │                  │
 ├─┼─────────┼─────┼─────────┤
 │二│呼氣酒精濃度測試列│被測人簽名│「黃國卿」簽名1 枚│
 │  │印單              │捺印欄    │。                │
 ├─┼─────────┼─────┼─────────┤
 │三│桃園縣政府警察局龜│受測人員簽│「黃國卿」簽名1 枚│
 │  │山分局汽機車駕駛人│章捺指印欄│、指印1 枚。      │
 │  │酒後生理協調平衡檢│欄        │                  │
 │  │測紀錄表          │          │                  │
 ├─┼─────────┼─────┼─────────┤
 │四│桃園縣政府警察局桃│被告知人簽│「黃國卿」簽名1 枚│
 │  │園縣政府警察局龜山│名欄      │、指印1 枚。      │
 │  │分局權利告知書    │          │                  │
 ├─┼─────────┼─────┼─────────┤
 │五│桃園縣政府警察局桃│被通知人簽│「黃國卿」簽名1 枚│
 │  │園縣政府警察局龜山│名捺印欄  │ 、指印1 枚。     │
 │  │分局大埔派出所執行│          │                  │
 │  │拘提逮捕告知本人通│          │                  │
 │  │知書              │          │                  │
 ├─┼─────────┼─────┼─────────┤
 │六│桃園縣政府警察局桃│被通知人簽│「黃國卿」簽名1 枚│
 │  │園縣政府警察局龜山│名捺印欄  │ 、指印1 枚。     │
 │  │分局大埔派出所執行│          │                  │
 │  │拘提逮捕告知親友通│          │                  │
 │  │知書              │          │                  │
 ├─┼─────────┼─────┼─────────┤
 │七│100 年2 月21日指紋│          │「黃國卿」之指印20│
 │  │卡片              │          │枚                │
 ├─┼─────────┼─────┼─────────┤
 │八│10年2 月20日桃園縣│被詢問人簽│「黃國卿」簽名2 枚│
 │  │政府警察局龜山分局│名欄      │、指印2 枚。      │
 │  │第1 次警詢筆錄    │          │                  │
 │  │                  │          │                  │
 ├─┼─────────┼─────┼─────────┤
 │九│10年2 月21日桃園縣│受詢問人、│「黃國卿」簽名2 枚│
 │  │政府警察局龜山分局│被詢問人簽│、指印3 枚。      │
 │  │第2 次警詢筆錄    │名欄及騎縫│                  │
 │  │                  │          │                  │
 │  │                  │          │                  │
 ├─┴─────────┴─────┼─────────┤
 │                             總計 │「黃國卿」簽名10枚│
 │                                  │、指印30枚。      │
 │                                  │                  │
 └─────────────────┴─────────┘